臺灣新北地方法院民事裁定
111年度消債更字第171號
聲  請  人
即 債務 人  梁馨芳   
代  理  人  鄧又輔律師（法扶律師）                      
上列聲請人依消費者債務清理條例聲請更生事件，本院裁定如下
：
    主  文
債務人甲○○自中華民國111年5月30日下午4時起開始更生程序。
命司法事務官進行更生程序。
    理  由
一、按債務人不能清償債務或有不能清償之虞者，得依本條例所
    定更生程序，清理其債務；債務人無擔保或無優先權之債務
    總額未逾新臺幣（下同）1,200萬元者，於法院裁定開始清
    算程序或宣告破產前，得向法院聲請更生；債務人對於金融
    機構負債務者，在聲請更生或清算前，應向最大債權金融機
    構請求協商債務清償方案，或向其住、居所地之法院或鄉、
    鎮、市、區調解委員會聲請債務清理之調解；協商或調解成
    立者，債務人不得聲請更生或清算，但因不可歸責於己之事
    由，致履行有困難者，不在此限，消費者債務清理條例（下
    稱消債條例）第3條、第42條第1項、第151條第1項、第151 
    條第7項分別定有明文。又法院開始更生程序之裁定，應載
    明其年、月、日、時，並即時發生效力；法院裁定開始更生
    或清算程序後，得命司法事務官進行更生或清算程序，必要
    時得選任律師、會計師或其他適當之自然人或法人一人為監
    督人或管理人，消債條例第45條第1項、第16條第1項亦有明
    文。
二、本件聲請意旨略以：聲請人因婚前薪資不足以負擔生活開銷
    及支付父母家用費用，而陸續以信用卡支應相關支出，加上
    當時之男友信用瑕疵，聲請人以自己之名義辦卡及向銀行貸
    款，原以為經濟狀況會有所改善，殊料債務愈滾愈大致無力
    繳納。目前累積債務總額為4,825,218元，於消債條例施行
    後，曾依消債條例第151條第1項向鈞院聲請前置調解，惟調
    解期日最大債權金融機構國泰世華商業銀行股份有限公司（
    下稱國泰世華銀行）未出席，因而調解不成立，爰於法院調
    解不成立時以言詞聲請更生程序等語。
三、本院認定如下：
  ㈠聲請人於本件更生之聲請前曾向本院聲請前置調解，但最大
    債權金融機構即國泰世華銀行於111年3月15日以民事陳報狀
    稱：因聲請人表示最大還款能力僅能月付3,000元，然雙方
    還款條件與債權差距之比例懸殊過大，且聲請人尚積欠資產
    公司之債務，故未達成協商共識，另因人力考量調解期日將
    不出席，請准予核發調解不成立證明等語，此有國泰世華銀
    行111年3月15日民事陳報狀、調解程序筆錄（見111年度司
    消債調字第122號卷〈下稱調解卷〉第53、66頁）在卷可證，
    可見聲請人確有依照消債條例第151條第1項規定向本院聲請
    債務清理調解。
  ㈡本件聲請人所提更生之聲請可否准許，須審究聲請人的情況
    是否符合消債條例第3條「債務人不能清償債務或有不能清
    償之虞者」之要件。經查：
　 ⒈聲請人主張其有不能清償債務之情事，業據其提出現戶全戶
     戶籍謄本、財產及收入狀況說明書、債權人清冊、全國財
     產稅總歸戶財產查詢清單、108至109年度綜合所得稅各類
     所得資料清單、勞工被保險人投保資料表暨明細、郵政存
     簿儲金簿封面暨內頁、台新國際商業銀行綜合存款存摺封
     面暨內頁、合作金庫活期儲蓄存款存摺封面暨內頁、聯邦
     銀行綜合存款存摺、第一商業銀行活期儲蓄存款存摺封面
     暨內頁、玉山銀行活期儲蓄存款存摺封面暨內頁、華南商
     業銀行活期儲蓄存款存摺封面暨內頁、工作收入切結書、
     現戶全戶戶籍謄本、個人收入證明書、機車行車執照等資
     料（見調解卷第5至24頁，本院卷第51至53、69至70、77至
     95頁）為證，堪認屬實。
　 ⒉聲請人主張其每月必要支出為租金（含房貸、水、電、瓦斯、第四台等費用）及未成年子女扶養費共5,000元、膳食費7,500元、交通費800元、行動電話費908元、雜支1,000元等項，共計15,208元等語。就每月支出未成年子女扶養費部分，聲請人提出生活必要費用簡表、國民小學繳費單、醫療費用收據、全國財產稅總歸戶財產查詢清單、108至109年度綜合所得稅各類所得資料清單等件供參（見本院卷第45、65至67、71至75頁），可見該名未成年子女名下無不動產亦無固定薪資收入，尚難認足以維持基本日常支出，故聲請人主張每月給予其扶養費尚屬合理。本院考量聲請人的家庭狀況、工作型態、目前社會經濟消費之常情，認為聲請人主張負擔上述必要費用的支出數額，並未逾一般人生活程度。且消債條例之立法目的，除使債務人得透過更生程序清償債務、重建其經濟生活，也應保障債務人及其親屬於更生方案履行期間內，得保有符合人性尊嚴之最低基本生活，以及保留債務人於各項目中費用留用之彈性，以維持債務人及其親屬最基礎生活水準。因此，聲請人上述主張尚屬合理。
　 ⒊本件聲請人目前每月薪資約為15,000元，扣除上開每月必要
     生活支出後並無餘額，且本件最大債權人國泰世華銀行函
     覆本院，認雙方還款條件與債權差距之比例懸殊過大，且
     聲請人尚有資產公司債務，而未出席調解程序等情，已如
     前述。是以，本院審酌聲請人現況之財產、勞力及信用等
     清償能力，以聲請人每月收入於扣除合理之基本生活費用
     後，堪信已不能清償前開所負無擔保或無優先權債務4,825
     ,218元。從而，聲請人所為本件更生聲請，符合消債條例
     第3條所定之要件。
四、綜上所述，本件聲請人為一般消費者，並未從事營業活動。
    其有無法清償債務之虞的情事發生，又所負無擔保或無優先
    權之債務，並未逾1,200萬元，且未經法院裁定開始清算程
    序或宣告破產，又查無消債條例第6條第3項、第8條或第46
    條各款所定駁回更生聲請之事由存在，則聲請人聲請更生，
    於法有據，應予准許，爰裁定如主文。
五、聲請人於更生程序開始後，應另提出足以為債權人會議可決
    或經法院認為公允之更生方案以供採擇，俾免更生程序進行
    至依消債條例第61條規定應行清算之程度，附此敘明。
六、依消債條例第11條第1項、第45條第1項、第16條第1項，裁定如主文。　　　　　　　　　　　
中　　華　　民　　國　　111 　年　　5 　　月　　30　　日
              民事第六庭    法　官　許映鈞
以上正本證明與原本無異。
本件裁定不得抗告。
本裁定已於民國111年5月30日下午4時公告。
中　　華　　民　　國　　111 　年　　5 　　月　　30　　日
                            書記官　陳逸軒